【裁判字號】    95,重上更(四),57
【裁判日期】    951103
【裁判案由】    違反毒品危害防制條例
【裁判全文】
臺灣高等法院高雄分院刑事判決    95年度重上更(四)字第57號
上  訴  人
即  被  告    甲○○
選任辯護人    鍾夢賢律師
上  訴  人
即  被  告    丙○○
上訴人即被告
丙○○之配偶  乙○○
指定辯護人    本院公設辯護人  孫妙岑
上列上訴人等因被告等違反毒品危害防制條例案件，不服臺灣高
雄地方法院92年度重訴字第99號中華民國93年3 月17日第一審判
決（起訴案號：臺灣高雄地方法院檢察署92年度偵字第16661 、
17100 、19395 號），提起上訴，判決後經最高法院第四次發回
更審，本院判決如下：
     主  文
原判決撤銷。
丙○○共同運輸第一級毒品，處無期徒刑，褫奪公權終身。扣案
第一級毒品海洛因粉末伍大包（合計淨重壹仟柒佰拾貳點公克
）及第一級毒品海洛因粉末貳拾伍包（合計淨重伍仟零捌拾柒點
陸公克）均沒收銷燬之；包裝袋拾個（合計重參佰伍拾肆點貳
肆公克）、圓柱狀潤髮乳空罐壹拾玖罐均沒收。
甲○○共同運輸第一級毒品，處無期徒刑，褫奪公權終身。扣案
第一級毒品海洛因粉末伍大包（合計淨重壹仟柒佰拾貳點公克
）沒收銷燬之。包裝袋伍個（重拾伍點零壹公克）沒收。
     事  實
一、丙○○、甲○○均明知海洛因業經公告列為毒品危害防制條
    例第2 條第2 項之第一級毒品，不得非法持有或運輸，丙○
    ○竟與綽號「阿國」之不詳姓名成年男子（下稱「阿國」)
    共同基於運輸第一級毒品海洛因之犯意聯絡，甲○○則與綽
    號「吳仔」之不詳姓名成年男子（下稱「吳仔」）共同基於
    運輸第一級毒品海洛因之犯意聯絡，由丙○○於民國92 年5
    、6 月間某日，受「阿國」之委託，同意以運輸1 塊海洛因
    磚新臺幣（下同）2 萬元之代價，替「阿國」運輸海洛因至
    其指定之地點，並約定由「阿國」撥打丙○○所使用之
    0000000000號行動電話門號連繫，丙○○遂於同年7 月底某
    日，在台北縣板橋市○○路旁停車場，收受「阿國」所交付
    之2 大袋物品，內含：(1)以報紙包裹之海洛因粉末5 大包（
    合計淨重1, 712.3公克、另包裝重35.01 公克），(2)海洛因
    粉末5 大包、1 小包、以圓柱狀潤髮乳罐夾藏之海洛因粉末
    19罐（合計淨重5,087.6 公克、另包裝重319.23公克）、圓
    柱狀潤髮乳空罐5 罐、磅秤、密度計各1 台，(3)以香煙盒包
    裝之不詳物品2 小包（重量不詳）等物，並先藏置在其台北
    縣三重市○○路80之3 號住處。甲○○則於同年7 月中旬某
    日，受「吳仔」之委託，同意以運輸1 次海洛因5 萬元之代
    價，替「吳仔」運輸海洛因至其指定之地點。同年8 月5 日
    下午2 時許，丙○○依「阿國」之電話指示，將「阿國」所
    交付之以香煙盒包裝之不詳物品2 小包，騎乘機車自其台北
    縣三重市○○路80之3 號住處攜至台北縣三重市○○路與中
    華路口；而甲○○亦依「吳仔」之電話指示，由不知情之呂
    長松（業經檢察官不起訴處分確定）駕駛其所租用之車牌號
    碼7W-9273 號自用小客車搭載甲○○前往上址，由甲○○向
    丙○○拿取以香煙盒包裝之不詳物品後，自行搭乘計程車，
    攜至台北縣板橋市○○路與雙十路口，交予在該處等候之不
    詳姓名年籍之成年男子（此部分因香菸盒包裝內容物不明，
    尚不能構成運輸毒品罪）。同日下午3 時30分許，丙○○再
    依「阿國」之電話指示，將「阿國」所交付之前述(1)海洛因
    粉末5 大包（淨重1,712. 3公克、純質淨重1,251.01公克）
    ，騎乘機車自其住處運輸至台北縣三重市○○路與中華路口
    ；而甲○○亦依「吳仔」之電話指示，駕駛上開呂長松所租
    用之7W-9273 號自用小客車搭載呂長松及不知情之侯玉雪（
    業經檢察官不起訴處分確定）前往上址，向丙○○拿取該海
    洛因粉末5 大包（淨重1, 712.3公克、純質淨重1,251.01公
    克）後，於同日下午3 時50分許，運輸至台北縣板橋市○○
    路與雙十路口途中，行經板橋市○○路與長江路口時，為法
    務部調查局南部機動工作組（下簡稱南機組）會同臺南縣警
    察局少年隊、高雄市警察局小港分局等專案小組人員當場查
    獲，在甲○○所乘坐之上開小客車內扣得該以報紙包裹之海
    洛因粉末5 大包（合計淨重1,712.3 公克、包裝重35.01 公
    克）。專案小組人員因先前接獲檢舉丙○○為販毒集團成員
    ，而鎖定其為追查之目標，於是日上午10時起即在丙○○住
    處附近守候，至同日下午2 時20分，見丙○○自其住處騎機
    車外出，即予跟監，發現其與甲○○接觸，再兵分多路跟監
    ，於查獲甲○○後，即認定在甲○○車內查獲之毒品係源自
    丙○○，遂又返回台北縣三重市○○路80之3 號丙○○住處
    等候丙○○，嗣因丙○○撥打電話回家，得知該專案小組人
    員在家等候，乃於同日下午6 時40分許主動返家，專案小組
    人員經丙○○之同意執行搜索，在丙○○住處查扣「阿國」
    所交付之前述(2)之海洛因粉末5 大包、1 小包、以19罐圓柱
    狀潤髮乳罐夾藏之海洛因粉末19包（合計淨重5,087.6 公克
    、包裝重319.23公克）、圓柱狀潤髮乳空罐5 罐、磅秤、密
    度計各1 台、丙○○與「阿國」連繫運輸海洛因事宜之行動
    電話1 支（機身內序號為000000000000 000號）及丙○○所
    有之夾鏈袋4 包、安非他命吸食器2 個、行動電話2 支及行
    動電話1 支（內含SIM 卡1 張）等物，遂依法逮捕丙○○。
二、案經法務部調查局南部機動組移送臺灣高雄地方法院檢察署
    檢察官，及臺南縣警察局移送臺灣臺南地方法院檢察署檢察
    官呈請臺灣高等法院檢察署核轉臺灣高雄地方法院檢察署檢
    察官偵查起訴。
     理  由
甲、程序方面
一、按案件由犯罪地或被告住所、居所或所在地之法院管轄，刑
    事訴訟法第5 條第1 項定有明文。又所謂「被告所在地」，
    乃指被告起訴當時所在之地而言，且以起訴時為準，至其所
    在之原因，無論自由或出於強制皆所不問，業經司法院院解
    字第3825號、院字第1247號著有解釋。查本件被告丙○○、
    甲○○係於92年8 月5 日，分別在台北縣板橋市○○路與長
    江路口及三重市○○路80之3 號，經南機組人員逮捕後，移
    送臺灣高雄地方法院檢察署偵辦，並經該署檢察官向原審法
    院聲請羈押，由原審法院裁定被告2 人均羈押於臺灣高雄看
    守所，被告2 人嗣經檢察官提起公訴，於同年10月2 日繫屬
    於原審法院時，均仍羈押於臺灣高雄看守所，依前揭解釋要
    旨，原審法院就本件自有管轄權，被告丙○○之原審辯護人
    於原審審理時指陳原審法院無管轄權，尚有誤會。
二、次按訊問被告，應全程連續錄音；必要時，並應全程連續錄
    影。但有急迫情況且經記明筆錄者，不在此限。筆錄內所載
    之被告陳述與錄音或錄影之內容不符者，除有前項但書情形
    外，其不符之部分，不得作為證據，刑事訴訟法第100 條之
    1 第1 、2 項定有明文。考其立法意旨，乃為擔保自白任意
    性，便於偵審機關日後調取勘驗之必要，以期發現真實，故
    除有急迫情況並經記明筆錄者外，訊問被告時應全程連續錄
    音，必要時並應全程連續錄影，而筆錄內所載之被告陳述與
    錄音或錄影之內容不符時，其不符部分，難認有證據能力。
    查本件被告甲○○於92年8 月6 日在高雄市警察局小港分局
    接受南機組人員詢問之第2 次調查筆錄、同年8 月20日在高
    雄市警察局小港分局接受該組人員詢問之詢問筆錄及同年9
    月10日在南機組接受該組人員詢問之調查筆錄，經原審法院
    分別於92年12月17日當庭勘驗92年8 月6 日詢問時之錄音帶
    、同年8 月20日詢問時之錄音CD，及於93年1 月6 日當庭勘
    驗92年9 月10日詢問時之錄影帶結果，此3 份筆錄內所載被
    告甲○○之陳述與錄音、錄影內容多所不符，有原審法院92
    年12月17日及93年1 月6 日之勘驗筆錄各1 份在卷可佐，依
    上開規定，應認此3 份筆錄與錄音內容不符部分並無證據能
    力。
三、被告丙○○、甲○○2 人雖係同案被告，但各被告及其犯罪
    事實仍屬獨立，故其2 人一方所為關於他方之陳述，本質上
    仍係證人，應依刑事訴訟法第287 條之2 規定準用有關人證
    之規定，踐行調查程序，始得作為判斷事實之證據。本件被
    告丙○○、甲○○分別於警偵詢及歷審法院所為有關於另一
    方之陳述，雖因未經立於證人地位命其具結及踐行調查程序
    ，而屬審判外之陳述，惟被告2 人及辯護人於本院審理中均
    表明同意作為證據，並當庭捨棄詰問權，本院審酌其2 人前
    開言詞陳述作成時並無不法之情況，認為適當，依刑事訴訟
    法第159 條之5 第1 項規定，自得採為認定本案之證據。
四、呂長松、侯玉雪於檢察官偵查中，檢察官以被告之身分訊問
    該二人，然其二人向檢察官所為之陳述，其中指述有關被告
    甲○○犯罪之部分，具有證人之性質，而證人、鑑定人依法
    應具結而未具結者，其證言或鑑定意見，不得作為證據，且
    辯護人、被告亦否認該二人偵查中供述之證據能力，該二人
    之供詞應認無證據能力。
五、證人呂長松於94年10月11日本院前審 (上更二審)審 理中以
    遠距視訊作證時，審判長諭知具結義務及偽證之罰則，並命
    其於證人結文具結，但審判長未命呂長松朗讀證人結文，此
    經本院當庭勘驗該審判期日之錄音光碟屬實，有勘驗筆錄可
    佐 (見本院卷第132 頁)。 證人呂長松未當庭朗讀結文，程
    序雖有瑕庛，但審判長已諭知具結義務及偽證之罰則，呂長
    松並於證人結文簽名具結，可見其對於作證應據實陳述，不
    得匿飾增減，否則將受偽證罪之處罰等情節業已知悉並具結
    保證其證言實在，則其在庭所為之陳述已具有擔保性，不因
    其未當庭朗讀結文而失其擔保性，況被告甲○○之辯護人已
    當庭詰問證人呂長松，審判長復當庭詢問被告甲○○意見，
    準此，上開程序對被告甲○○之防禦權並無妨害，亦與人權
    之保障無直接關聯，本院依刑事訴訟法第158 條之4 規定審
    酌人權保障及公共利益之均衡維護，依比例原則予以權衡，
    認本院前審未命證人呂長松朗讀結文所取得之供述證據，仍
    具有證據能力。
六、「通聯紀錄」係指行動電話為完成通訊作業所生之一切資訊
    紀錄，其形式可能以電磁紀錄之方式儲存於電信業者之資料
    庫或其他媒介中，亦得透過電腦周邊設備將之列印或傳真成
    為文書資料。其以門號申請調閱之通聯紀錄者，即為一般大
    眾所認知之通聯紀錄。其記載之資料項目大致包括：類別（
    表示該筆通話通聯記錄為發話或通話）、國碼（地區碼）、
    發話方、受話方、日期（記載該筆通聯發生日期）、通話時
    間（記載該次通話起迄時間）、通話秒數、起始及結束之基
    地台、基地台方位角及行動電話序號等類。本件台灣大哥大
    股份有限公司0000000000號、0000000000號與和信電訊股份
    有限公司0000000000號、0000000000號之通聯紀錄，乃電腦
    設備機械性地、本於電磁紀錄內容所製作之書面，顯與人之
    供述證據無涉，核其性質應屬通常業務過程所須製作之記錄
    文書，並無不可信之情況，依刑事訴訟法第159 條之4 第2
    款規定，應有證據能力。
七、法務部調查局92年9 月5 日調科壹字第000000000 號、第00
    0000000號、第000000000 號毒品鑑定通知書，係臺灣高雄
    地方法院檢察署檢察官依刑事訴訟法第偵208條第1 項規定
    ，囑託法務部調查局為鑑定，經該局出具之書面鑑定報告，
    為刑事訴訴法第159條第1 項「被告以外之人於審判外之言
    詞或書面陳述，除法律有規定者外，不得作為證據」規定所
    稱「法律有規定者」之情形，自具證據能力。
八、高雄市立凱旋醫院尿液檢驗報告，係移送機關委託高雄市立
    凱旋醫院鑑定之結果，且係由上開醫院針對具體個案為之，
    非經常處於可受公開檢查狀態下所作成之文書，原不具證據
    能力；惟被告、選任辯護人、檢察官迄本院言詞辯論終結前
    ，均未爭執該尿液檢驗報告之證據能力，且該等檢驗報告、
    係依專業方法進行鑑驗後作成，其作成情況並無不適當之情
    形，是依刑事訴訟法第159 條之5 第2 項規定，均具證據能
    力。
九、按傳聞法則乃對於被告以外之人於審判外之言詞或書面陳述
    ，亦即針對被告以外之人於審判外以言詞或書面所為之供述
    證據而為之規範。卷附照片4 乃以科學、機械之方式，對於
    當時狀況所為忠實且正確之記錄，性質上並非供述證據，應
    無刑事訴訟法第159 條第1 項規定之適用。
乙、實體方面
一、被告丙○○部分：
（一）被告丙○○運輸「阿國」所交付之海洛因5 大包（淨重
      1,712.3 公克、純質淨重1,251.01公克）至台北縣三重市
      ○○路與中華路口交付予同案被告甲○○之事實，業據被
      告丙○○於92年8 月6 日、同年8 月20日南機組人員詢問
      、同年8 月6 日檢察官於92年8 月6 日偵查時、原審審理
      及本院歷次前審及本院審理時坦承不諱，核與共同被告甲
      ○○於檢察官偵查、原審及本院歷次審理時供述在上址收
      受被告丙○○所交付之物品等語相符，並有在被告甲○○
      所駕駛之車內查扣之白色粉末5 大包，與在被告丙○○住
      處查扣「阿國」所交付之另白色粉末5 大包、1 小包以圓
      柱狀潤髮乳罐夾藏之白色粉末19罐扣案可資佐證，復有扣
      案物照片4 幀附卷可稽 (見警卷第20至25頁、偵查卷第98
      頁)。 再者，上開在被告甲○○車內查扣之白色粉末5大
      包經送驗結果，均含第一級毒品海洛因成分，合計淨重
      1,712. 3公克（包裝重35.01 公克），純度73.06%，純質
      淨重1,251.01公克；而在被告丙○○住處查扣之另白色粉
      末5 大包、1 小包及以圓柱狀潤髮乳罐夾藏之白色粉末19
      罐，合計25包，經送驗結果，均含第一級毒品海洛因成分
      ，其中12包合計淨重2,184.2 公克（包裝重194.77公克）
      ，純度76.62%，純質淨重1,673.53公克，另13包合計淨重
      2,903. 4公克（包裝重124.46公克），純度淨重2,166.52
      公克，分別有法務部調查局92年9 月5 日調科壹字第2200
      15896 、000000000 、000000000 號鑑定通知書各1 份附
      卷可稽 (見偵查卷第77至79頁，原審卷第221 至223 頁)
      。另在被告丙○○住處查扣之行動電話4 支，業經被告丙
      ○○於原審法院93年3 月3 日審理中當庭指認其中編號1
      之行動電話（機身內序號為000000000000000 號），係其
      持有供與「阿國」連繫運輸海洛因事宜之電話。再依原審
      法院所調取0000000000號行動電話門號於92年7 、8 月間
      之通聯紀錄顯示，上開門號自92年7 月27日起至同年8 月
      5 日丙○○遭逮捕前止，均插卡於上開行動電話內使用 (
      見原審卷第131 、132 頁)， 足認被告丙○○係以上開行
      動電話插卡使用0000000000號行動電話門號之SIM 卡，與
      「阿國」連繫運輸海洛因事宜，被告丙○○前揭自白核與
      事實相符，堪予採信。
（二）被告丙○○雖另辯稱：我於92年8 月5 日下午在外撥打電
      話回家，得知專案人員在家中等候，遂主動回家，帶領專
      案人員取出置於家中之毒品，並坦承犯行，在此之前，專
      案人員尚無法完全確認我家中是否存有毒品，我是自首云
      云。然查，專案人員因接獲檢舉謂丙○○係販毒集團成員
      ，且查知丙○○出入泰國次數頻繁，疑其與販毒集團有關
      聯，乃於92年7 月26日自泰國返台後，即鎖定三重市○○
      路80之3 號丙○○住處為監視目標，同年8 月5 日上午10
      時，專案人員即至被告丙○○上開住處附近守候監視，同
      日下午2 時20分，見丙○○騎乘車號GKN-819 號機車外出
      ，即予跟蹤至三重市○○路與三民路口，發現有一部7W-9
      273 號自小客車在該處等候，見丙○○交付1 小包東西予
      甲○○，甲○○接到該小包東西後，即搭乘計程車離開，
      該自小客車亦尾隨計程車離去，專案人員研判，丙○○交
      予甲○○之1 小包東西可能係毒品之樣品，欲先鑑識真偽
      而已，專案人員遂繼續跟監丙○○，嗣丙○○進入三民路
      一家通訊行，旋又出來，騎機車到中華路時，見丙○○與
      一名駕駛BMW 車子之人交談，專案人員疑該BMW 車主係毒
      品貨主，遂兵分兩路跟監，一部分人守候在丙○○住處附
      近，丙○○回家後，同日下午約4 時又從住家騎機車出來
      ，機車腳踏板處放1 包東西，車抵中華路與三民路口，丙
      ○○將該包東西交予搭乘7W-9273 號自小客車之人，專案
      人員因人手不夠，未將丙○○當場逮捕，只跟監該7W-927
      3 號自小客車，至板橋市○○路與長江路口將該車攔下，
      查獲甲○○及車上之海洛因毒品5 大包，查獲人員認丙○
      ○可疑，遂再聯絡主力人員（跟監BMW 車之專案人員）至
      丙○○住處守候，直至同日下午5 時未見丙○○回來，即
      會同管區警員及里長到丙○○家請其妻開門，並請其妻打
      電話與丙○○聯絡，丙○○得知專案人員已在家中後，即
      主動回家，並配合同意專案人員搜索，提出另2 大袋海洛
      因毒品等情，業據證人即參與本案之南機組人員鍾達振、
      李博源於本院前審審理時證述綦詳（本院更一審第147-15
      3 頁），被告丙○○對上開證詞亦表示無意見，足見專案
      人員雖僅懷疑被告丙○○為販毒集團成員，但經跟蹤監視
      後，眼見其先後將1 小包及1 大包東西交予甲○○，嗣又
      在甲○○之車上查獲海洛因毒品，乃已發覺而確認丙○○
      有犯罪，非僅單純主觀上之懷疑或推測而已，是縱被告丙
      ○○配合專案人員之調查搜索，主動提出毒品而坦承犯罪
      ，亦僅係自白犯罪行為而已，究非係對於未發覺之罪自首
      而受裁判，與自首之要件有間，被告丙○○上開自首之辯
      解，應不足採。
（三）被告丙○○之辯護人於本院前審雖又辯稱：綽號「阿國」
      者係在三重市明志國中斜對面體育場交付丙○○涉案毒品
      ，其於案發當天要求丙○○持交毒品之地點係三重市○○
      路及三民街口，與丙○○之住家所在地即同市○○路○路
      程均不到5 分鐘，由上開地點間之關係位置而言，實無需
      丙○○另擔任交通運輸之角色，主要係利用丙○○此一無
      知之下游棋子，使其達隱身幕後，斷絕該集團與毒品之直
      接接觸，及警方之追縱線索，丙○○僅係被利用短途持送
      而已，應不負運輸毒品罪責云云。然查，被告丙○○係受
      「阿國」之委託以每塊海洛因2 萬元之代價，為「阿國」
      運送海洛因毒品至指定之地點交予「吳仔」所委託之甲○
      ○，被告丙○○已完成運送並交付之行為，此觀被告丙○
      ○運送毒品之數量甚鉅及其運送方式，應認其已具有運輸
      毒品之犯意及行為，不能以單純持有論之，且被告丙○○
      與「阿國」有共同運輸毒品海洛因之犯意聯絡及行為分擔
      甚明。被告丙○○上開辯解亦不足採，事證明確，被告丙
      ○○運輸海洛因毒品犯行已堪認定。
二、被告甲○○部分：
（一）訊之被告甲○○固坦承前揭依「吳仔」指示，至台北縣三
      重市○○路與中華路口，向被告丙○○拿取物品後，在運
      送至台北縣板橋市○○路與雙十路口途中，為南機組人員
      查獲等事實，惟矢口否認有何運輸第一級毒品海洛因犯意
      ，辯稱：我不知代為運送之物品係海洛因，我並無運輸毒
      品之犯意云云。惟查：被告甲○○依「吳仔」指示，駕駛
      上開7W-9273 號自用小客車搭載不知情呂長松、侯玉雪至
      台北縣三重市○○路與中華路口，向被告丙○○拿取物品
      後，在運送至台北縣板橋市○○路與雙十路口途中，為南
      機組人員查獲等情，業據被告甲○○於原審法院及本院歷
      次審理中供述在卷，核與共同被告丙○○於原審法院及本
      院歷次審理時之供述相符，並有白色粉末5 大包扣案可資
      佐證，且上開粉末經送驗結果，均含第一級毒品海洛因成
      分，合計淨重1,712.3 公克（包裝重35.01 公克），純度
      73.06%，純質淨重1,251.01公克，亦有法務部調查局92年
      9 月5 日調科壹字第220015896 號鑑定通知書1 份附卷可
      稽，足認被告甲○○此部分自白與事實相符，應堪採為論
      罪之依據。
（二）被告甲○○雖辯稱：我不知代為運送之物品係海洛因云云
      ，惟其於92年8 月6 日原審法院羈押審查庭已供稱：他之
      前告訴我，要我幫忙載「查某」，就是指4 號海洛因，他
      說有賺錢就會分給我，但沒有說詳細的價碼，我那天也不
      知道他那麼快就要我去載運，所以那天我是臨時去的，我
      以前在北投賣蝦子時，他是來向我買蝦子時認識的，後來
      在92年3 、4 月間與他在三重市碰到面，聊到近況，他知
      道我現在經濟情況不好，他就說要我幫他載運海洛因，並
      說會給我報酬等語（見原審聲羈卷第8 、9 頁）。又被告
      甲○○於原審法院92年10月24日準備程序中業已供稱：我
      承認是「吳仔」叫我去運送，但我沒有拿到錢，我後來知
      道載的是海洛因，第1 次載的時候不知道是海洛因，第2
      次知道是海洛因等情 (見原審卷第50、51頁)， 經本院當
      庭勘驗該次準備程序錄音光碟結果：被告甲○○於法官詢
      問：「載的時候第一次不知道，第二次知道？」時，答稱
      ：「是的。」，有勘驗筆錄可憑 (見本院卷第131頁)，原
      審法院筆錄記載之內容與被告甲○○之陳述並無不符，自
      得採為認定本案之證據。再參照被告甲○○於同日供稱：
      被查獲那天的2 次都沒有拿到錢，7 月份時也沒有拿到錢
      等語，其於92年10月3 日原審法院裁定羈押前訊問時亦供
      稱：「（問：何時認識「吳仔」？）去年在菜市場認識的
      ，5 月時他先叫我幫他載『女人』（查某），當時我不知
      道那是指海洛因，我以為是大陸妹，他跟我約定載1 次5
      萬元」「（問：是否7 月底就叫你去板橋市○○路○ 段載
      東西？）是，他說去那裡，有人會丟東西給我，我拿到東
      西後，依他指示載去板橋萬板橋下公園，將東西丟在紅磚
      道上」等語，且運送以報紙包裝之物品竟約定高達5 萬元
      之代價，足見被告甲○○知悉「吳仔」所稱「女人」（查
      某）即係毒品海洛因之代號，實際上並非載送女人，而甲
      ○○仍代為運送該代號「女人」（查某）之物品，則其顯
      有運輸毒品海洛因之犯意。又證人呂長松於本院更二審法
      官訊問：甲○○在何處跟你說要帶毒品？時，答稱：「快
      到三重的時候。」 (見本院更二卷第194 頁)， 證人呂長
      松於本院更三審審理時再證稱其前開陳述是實在的等語 (
      見本院更三卷第172 頁)， 足認被告甲○○有運送毒品海
      洛因之認識，其與「吳仔」有共同運輸海洛因之犯意聯絡
      及行為分擔甚明。被告甲○○所辯不知代為運送之物品係
      海洛因云云，應係事後卸責之詞，不足採信。
（三）至被告甲○○供稱「吳仔」即吳聖雄一節，經證人吳聖雄
      於原審法院作證時否認有指示被告甲○○運輸海洛因乙事
      （見原審卷第245 頁），又證人即承辦本案之調查員鍾振
      達於本院前審證稱：阿南是檢舉人，為匿名檢舉，是否為
      吳聖雄我無法作答等語（本院更三卷175 頁），且本院亦
      查無其他積極證據足認證人吳聖雄確係指示被告甲○○運
      輸海洛因之人，尚難僅憑被告甲○○之供詞，遽認證人吳
      聖雄即為指示甲○○運輸海洛因之「吳仔」。被告甲○○
      請求鑑定吳聖雄之指紋與「阿南」是否為同一人，本院認
      為縱然吳聖雄即為「阿南」，亦無從據此推論吳聖雄確為
      「吳仔」，因此無鑑定之必要。另關於被告甲○○所供92
      年7 月間至台北縣板橋市○○路1 段替「吳仔」載運物品
      至同市萬板大橋下公園一節，除被告甲○○之供述外，並
      無海洛因扣案，且甲○○否認知悉為海洛因，此外，復無
      其他積極證據佐證被告甲○○此部分亦涉犯運輸第一級毒
      品海洛因之犯行，檢察官亦未就此部分提起公訴，尚無從
      認定被告甲○○此部分亦構成犯罪。再呂長松業於本院前
      審在庭證述甚詳，而侯玉雪於警偵詢中均否認知悉被告甲
      ○○運輸毒品，本院認無再傳訊其2 人作證之必要。綜上
      論述，被告甲○○確有共同運輸第一級毒品海洛因，事證
      明確，被告甲○○所辯係卸責之詞，不足採信，其犯行已
      堪認定。
三、按運輸毒品，並不以國外輸入國內或國內輸出國外為限，其
    在國內運送者亦屬之，至零星夾帶或短途持送毒品者，應依
    實際情形參酌被告之犯意而認定被告係運輸或持有毒品，並
    非不問其犯意如何，概論以持有之罪，此有院解字第3541號
    、3853號可資參酌。本件被告丙○○受「阿國」所託，被告
    甲○○受「吳仔」所託，由丙○○於92年7 月底某日，在台
    北縣板橋市○○路旁停車場，收受「阿國」所交付之2 大袋
    物品，內含：(1)海洛因粉末5 大包，(2)海洛因粉末5 大包、
    1 小包、以圓柱狀潤髮乳罐夾藏之海洛因粉末19罐、圓柱狀
    潤髮乳空罐5 罐、磅秤、密度計各1 台，(3)以香煙盒包裝之
    不詳物品2 小包（重量不詳）等物；92年8 月5 日下午3 時
    30 分 許，丙○○依「阿國」之電話指示，將「阿國」所交
    付之前述(1)海洛因粉末5 大包，騎乘機車自其台北縣三重市
    ○○路80之3 號住家運輸至台北縣三重市○○路與中華路口
    ；而甲○○亦依「吳仔」之電話指示，駕駛上開呂長松所租
    用之7W-9273 號自用小客車搭載呂長松及不知情之侯玉雪前
    往上址，向被告丙○○拿取該海洛因粉末5 大包後，於同日
    下午3 時50分許，在運輸至台北縣板橋市○○路與雙十路口
    途中，行經板橋市○○路與長江路口時，為警查獲，有如前
    述，被告2 人攜帶之海洛因粉末5 大包（合計淨重1,712.3
    公克）數量甚巨，且被告丙○○先自其住處出發至台北縣三
    重市○○路與中華路口；由被告甲○○取得前開扣案物後，
    甲○○隨即再出發行經板橋市○○路與長江路口而為警查獲
    ，2 人各自路程並非甚短，達相當空間之轉換，況依被告丙
    ○○自始坦承運輸毒品之供述，以及被告甲○○於警詢、偵
    查、原審聲請羈押庭、本院更一審中均坦承有起訴書所載運
    輸毒品之犯罪事實（見第16661 號偵查卷第11-12 頁92年8
    月5 日調查筆錄，同偵卷第75頁92年8 月20日偵訊筆錄、原
    審聲羈卷第7-9 頁92年8 月6 日筆錄、本院更一卷第153-16
    9 頁），由此可證，被告丙○○、甲○○2 人於出發時，主
    觀上即係分別受「阿國」、「吳仔」之請託，而運輸前開扣
    案之毒品，顯非單純之持有而已，應認被告丙○○有為「阿
    國」、被告甲○○有為「吳仔」運輸第一級毒品海洛因之犯
    意至明。而據被告丙○○供稱：我只認識「阿國」，不知道
    「阿國」與「吳仔」是何關係等語，及被告甲○○供陳：我
    只認識「吳仔」，不知為何分二段運輸海洛因等語 (見本院
    卷第145 、146 頁)， 可見被告丙○○、甲○○相互間並無
    犯意聯絡。綜上所述，被告2 人對於前述毒品之運送均有認
    識且有犯罪之故意，渠等所為已該當運輸第一級毒品海洛因
    之犯行。
四、按海洛因為毒品危害防制條例第2 條第2 項第1 款之第一級
    毒品，不得非法持有或運輸。次按運輸毒品罪祇以所運輸之
    毒品已實施運送為已足，並非以運扺目的地為完成犯罪之要
    件，換言之，區別該罪既遂、未遂之依據，應以已否起運為
    準，既已起運，構成該罪之輸送行為即已完成，不以達到目
    的地為既遂條件，最高法院92年度台上字第3096號判決要旨
    參照。是核被告丙○○、甲○○所為，均係犯毒品危害防制
    條例第4 條第1 項之運輸第一級毒品罪。公訴人就被告丙○
    ○部分雖未引用法條，但此部份公訴人既已於起訴之犯罪事
    實中論及，應認為已經起訴。被告丙○○與「阿國」之間、
    被告甲○○與「吳仔」之間，分別有犯意聯絡及行為分擔，
    為共同正犯。被告丙○○、甲○○持有第一級毒品海洛因之
    低度行為，為其運輸第一級毒品海洛因之高度行為所吸收，
    不另論罪。又毒品危害防制條例第17條所稱供出毒品來源得
    以減輕其刑之規定，並不包括共犯在內，本件並無法確定「
    吳仔」即吳聖雄，已如前述，縱被告甲○○所稱之「吳仔」
    即為吳聖雄，惟依據被告甲○○之供詞，吳聖雄應係運輸毒
    品海洛因之共犯，並非前手即毒品來源，何況本案相關之共
    犯「吳仔」、「阿國」等人亦未經破獲，自不得依該規定減
    輕被告丙○○、甲○○之刑。再者，刑法第59條所定酌量減
    輕其刑，必須犯罪有特殊之原因與環境等，在客觀上足以引
    起一般同情，認為即予以宣告法定低度刑猶嫌過重者，始有
    其適用（最高法院45年台上字第1165號判例要旨參照），
    本件被告丙○○受託運輸之海洛因（含已交付予被告甲○○
    及在其住處被查獲之海洛因）合計淨重高達6,79 9.9公克，
    又被告甲○○所運輸之海洛因合計淨重亦高達1,712.3 公克
    ，數量甚巨，且2 人係因貪圖不法報酬而為本件犯行，客觀
    上難謂足以引起一般人之同情，自亦不得援用上開規定減刑
    。
五、公訴意旨另以：(一)被告丙○○於92年5 、6 月間，受綽號「
    阿國」之真實姓名不詳成年男子委託，同意以每塊海洛因磚
    2 萬元之代價，替「阿國」者運送第一級毒品海洛因，並交
    付於不特定之買主而為運輸毒品之行為，因認被告丙○○此
    部分另涉有毒品危害防制條例第4 條第1 項之販賣第一級毒
    品罪嫌。(二)被告丙○○於92年8 月5 日下午2 時許，丙○○
    依「阿國」之電話指示，將「阿國」所交付之以香煙盒包裝
    之海洛因樣品2 小包，騎乘機車自其家中運輸至台北縣三重
    市○○路與中華路口；而甲○○亦依「吳仔」之電話指示，
    由不知情之呂長松（業經檢察官不起訴處分確定）駕駛其所
    租用車牌號碼7W-9273 號自用小客車搭載甲○○前往上址，
    由甲○○向丙○○拿取以香煙盒包裝之海洛因樣品後，自行
    搭乘計程車，接續運輸至台北縣板橋市○○路與雙十路口，
    交予在該處等候之不詳姓名、年籍之成年男子，因認被告丙
    ○○、甲○○2 人此部分亦涉有毒品危害防制條例第4 條第
    1 項之販賣第一級毒品罪嫌。惟查：(一)被告丙○○固於92年
    8 月6 日在南機組接受該組人員詢問時供稱：我於去年底在
    我的工作處所「桂花園茶藝館」工作時認識「阿國」，但是
    我並不知道他的真實姓名，當時他要求我擔任交通，代為發
    送海洛因毒品給買家等語，及於同年8 月20日在高雄市警察
    局小港分局接受南機組人員詢問時供稱：我聽「阿國」電話
    指示若有買主準備購買時，我再拿至指定地點交貨…該批毒
    品除曾販售予甲○○外，並未販售予任何人…若交易成功「
    阿國」會給我每包2 萬元代價…幾個月前「阿國」約我到外
    面密談，要我負責運送毒品予買主等語，然被告丙○○於原
    審法院堅詞否認有何販賣第一級毒品之犯行，辯稱：我只有
    依「阿國」指示將海洛因拿到某個地方交給某個人，「阿國
    」沒有告訴我用途，不知「阿國」是否要販賣等語，又此部
    分並無海洛因扣案，並無證據證明該次所運送、販賣者確係
    海洛因，且被告丙○○將海洛因運輸至台北縣三重市○○路
    與中華路口交付予被告甲○○，未向被告甲○○收取金錢等
    情，業據被告丙○○、甲○○2 人供述在卷，公訴人亦未提
    出其他補強證據足證被告丙○○與「阿國」有販賣海洛因之
    犯意聯絡，自不能僅憑被告丙○○前開92年8 月6 日及同年
    8 月20日之供述，遽認被告丙○○有共同販賣海洛因犯行。
    (二)該香菸盒包裝之物品2 小包，是否確係毒品，並未扣案，
    亦無證據證明確係毒品海洛因，此外並無其他確切之證據足
    以證明該香菸盒包裝之物品2 小包確係毒品海洛因，此部分
    被告丙○○、甲○○犯罪尚屬不能證明，惟因公訴人認此部
    分與前開有罪部分有方法結果之牽連關係及連續關係，為裁
    判上一罪，此部分爰均不另為無罪之諭知，附此敘明。
六、被告丙○○、甲○○犯罪事證明確，原審予以論科，固非無
    見，惟查：(一)該香菸盒包裝之物品2 小包，是否確係毒品，
    並未扣案，亦無證據足證確係毒品海洛因，原審遽認該香菸
    盒包裝之物係海洛因樣品，而一併論處，並論以連續犯，尚
    有未洽。(二)被告甲○○在法務部調查局南機組詢問時之錄音
    帶CD及錄影帶，經勘驗結果與詢問筆錄有部分不符，原審遽
    採該南機組之詢問筆錄作為論以被告丙○○有罪之依據，亦
    有違誤。(三)扣押之物品中，磅秤、密度計及圓柱潤髮乳空罐
    5 罐均與運輸無關，尚難認係供運輸毒品之證據，原判決一
    併採為論罪之依據，並以之為犯罪所用之財物，宣告沒收，
    亦有未洽。(四)行動電話壹支（機身內序號為00000000000000
    0 號），其內之SIM 卡是案外人林佩怡，被告丙○○並未供
    承該行動電話係其所有，原審遽予宣告沒收，亦有違誤。
    (五)檢察官係起訴被告丙○○販賣第一級毒品，另就運輸第一
    級毒品部分已於起訴之犯罪事實中論及，亦應認為已經起訴
    ，如認不構成販賣第一級毒品罪，應敘明不另為無罪諭知之
    意旨，原判決就此部分僅敘明「公訴意旨漏未斟酌此點，而
    認被告丙○○係犯毒品危害防制條例第4 條第1 項之販賣第
    一級毒品罪嫌，尚有未洽」等語，亦有不合。被告丙○○及
    其配偶乙○○提起上訴，指摘原判決量刑過重，被告甲○○
    上訴意旨否認犯罪並指摘原判決量刑過重，雖均無理由，但
    原判決既有上開可議之處，自應予撤銷改判。爰審酌目前國
    內毒品施用氾濫日益嚴重，而被告丙○○、甲○○2 人貪圖
    利益，仍為他人運送毒品，其等所運輸之海洛因，數量甚巨
    ，如經轉售流入社會，對國人之身體健康、家庭及社會所生
    危害至深且鉅，被告丙○○運送之毒品甚多，情節嚴重，其
    犯後坦承犯行，態度尚佳，被告甲○○所運送之毒品達
    1712.3公克，數量亦不少，其犯後猶飾詞卸責等一切情狀，
    爰仍依原判決各量處無期徒刑，併均依刑法第37條第1 項規
    定宣告褫奪公權終身。扣案在被告甲○○所駕駛之車內所查
    扣之海洛因粉末5 大包（合計淨重1,71 2.3公克），及在被
    告丙○○住處查扣之海洛因粉末5 大包、1 小包、以圓柱狀
    潤髮乳罐夾藏之海洛因粉末19包（合計淨重5,087. 6公克）
    ，均屬查獲之第一級毒品，爰依毒品危害防制條例第18條第
    1 項前段之規定，均沒收銷燬之。至因鑑驗耗失之海洛因，
    自無庸沒收銷燬。扣案用以包裝前述海洛因所用之外包裝（
    5 大包的部分包裝重35.01 公克，25包的部分包裝重
    319. 23 公克，共重354.24公克），既係用於包裹毒品，防
    其裸露、潮濕，便於攜帶運輸，亦係被告二人供犯運輸毒品
    罪所用之物，應依毒品危害防制條例第19條第1 項規定，併
    予宣告沒收。在被告丙○○住處查扣用以夾藏海洛因之圓柱
    狀潤髮乳空罐19罐，亦係供犯運輸毒品罪所用之物，應依同
    條例第19條第1 項規定宣告沒收。至於在被告丙○○住處查
    扣之圓柱狀潤髮乳空罐5 罐，因無證據證明為供運輸夾藏海
    洛因之用，又在被告丙○○住處查扣之磅秤、密度計各1 台
    、夾鏈袋4 包、安非他命吸食器2 個、另行動電話2 支以及
    行動電話1 支（內含SIM 卡1 張）等物，亦無證據足認與被
    告丙○○或甲○○本件運輸海洛因犯行有關，不予宣告沒收
    ；行動電話1 支（機身內序號為000000000000000 號），雖
    係供被告丙○○與「阿國」連繫運輸海洛因事宜所用之物，
    但被告丙○○稱已不記得「阿國」所交付之電話號碼，其未
    表示該支行動電話為其所有，基於刑罰止於犯人一身之原則
    ，亦不予宣告沒收。又被告丙○○運輸海洛因所騎乘之機車
    ，並無證據足認係丙○○所有之物，而被告甲○○運輸海洛
    因所駕駛之車牌號碼7W-9273 號自用小客車則係同案被告呂
    長松所租用之車，亦非被告甲○○所有之物，不另為沒收之
    諭知，均附此敘明。
據上論斷，應依刑事訴訟法第369 條第1 項前段、第364 條、第
299 條第1 項前段，毒品危害防制條例第4 條第1 項、第18條第
1 項前段、第19條第1 項、刑法第11條、第28條、第37條第1項
，判決如主文。
本案經檢察官方娜蓉到庭執行職務。
中    華    民    國    95    年    11    月    3     日
                  刑事第八庭    審判長法  官  周賢銳
                                      法  官  謝宏宗
                                      法  官  范惠瑩
以上正本證明與原本無異。
如不服本判決應於收受本判決後10日內向本院提出上訴書狀，其
未敘述上訴理由者，並得於提起上訴後10日內向本院補提理由書
狀（均須按他造當事人之人數附繕本）「切勿逕送上級法院」。
中    華    民    國    95    年    11    月    3     日
                                      書記官  吳華榮
附錄本件判決論罪科刑法條：
毒品危害防制條例第4條第1項
製造、運輸、販賣第一級毒品者，處死刑或無期徒刑；處無期徒
刑者，得併科新臺幣 1 千萬元以下罰金。


司法院資訊處製作；財團法人民間司法改革基金會備份。
